台灣高等法院台中分院刑事判決　　　　　　　　　　九十一年度上訴字第五二號
　　上　訴　人
　　即　被　告　壬○○
　　選任辯護人　鄭晃奇
右上訴人因偽造文書等案件，不服臺灣台中地方法院九十一年度訴緝字第六十二號中
華民國九十一年三月一日第一審判決（起訴案號：臺灣台中地方法院檢察署八十九年
度偵字第二０三三六、九十年度偵字第一三七００號），提起上訴，本院判決如左：
      主  文
上訴駁回。
壬○○緩刑肆年。
      事實及理由
一、本案經本院審理結果，認第一審判決認事用法及量刑均無不當，應予維持，並引
    第一審判決書記載之事實、證據及理由。（如附件）
二、被告提起上訴，就本件犯罪事實均坦承不諱，參酌前開原審判決所載理由，本件
    上訴為無理由，應予駁回。復查被告前未曾受有期徒刑以上刑之宣告，有台灣高
    等法院被告全國前案紀錄表附於卷可稽，爰審酌：I被告因一時失慮，致罹刑章
    ，且犯後坦承犯行，態度良好。II被告任職台灣聯網企劃行銷有限公司業務主任
    ，該公司係以承接各銀行信用卡業務之代理為業務，包含聯邦、花旗、荷蘭、遠
    東等知名銀行，到職後因認真負責，頗受上司、下屬器重及尊敬，迭經晉升，自
    業務專員漸次轉任荷蘭銀行信用卡事業部主任等情，業據證人林南佑、張榮亨於
    本院審理時到庭證述明確，並有被告主管陳怡華聲明書一紙、公司執照、公司組
    織架構圖等影本附卷可查。被告日後當知所警惕，應無再犯之虞，本院認對被告
    所宣告之刑，以暫不執行為適當，爰併宣告緩刑四年。
三、據上論斷，應依刑事訴訟法第三百七十三條、第三百六十八條，刑法第七十四條
    第一款，判決如主文。
本案經檢察官乙○○到庭執行職務。
中      華      民      國      九十一   年       五      月     十五   日
                                  臺灣高等法院臺中分院刑事第四庭
                                        審判長法  官  洪  耀  宗
                                              法  官  江  德  千
                                              法  官  劉  登  俊
右正本證明與原本無異。
如不服本判決應於收受送達後十日內向本院提出上訴書狀，其未敘述上訴之理由者並
得於提起上訴後十日內向本院補提理由書（均須按他造當事人之人數附繕本）。
                                              書記官  鄧  智  惠
中      華      民      國      九十一   年       五      月     十五   日
                                                                        Ｉ
附件
台灣台中地方法院刑事判決                          九十一年度訴緝字第六二號
    公  訴  人  臺灣臺中地方法院檢察署檢察官
    被      告  壬○○  男二十七歲（民國○○○年○月○○日生）
                        籍設台中市○區○○里○○路四五０號十一樓之一
                        現住台北縣深坑鄉○○街八四巷十號三樓
                        身分證統一編號：Ｆ一二三六七二七二號
右列被告因偽造文書等案件，經檢察官提起公訴（八十九年度偵字第二三三六號、
九十年度偵字第一三七００號），本院判決如左：
    主  文
壬○○共同連續行使偽造私文書，足以生損害於他人，處有期徒刑壹年。扣案變造之
「甲○○國民身分證」上黏貼之「林德華」照片壹幀、變造之「辛○○國民身分證」
上黏貼之「壬○○」照片壹幀、如附表一所示偽造之信用卡陸張及於如附表二所示特
約商店消費時所偽造之「甲○○」、「辛○○」名義簽帳單之持卡人存根聯共計伍張
，及未扣案上開簽帳單特約商店存根聯上偽造之「甲○○」、「辛○○」署押共伍枚
，均沒收。
    事  實
一、壬○○與林德華（業經本院以九十年度訴字第二五六六號另行審結）共同謀議購
    買變造之身分證件及偽造之信用卡，冒他人名義刷卡購物後，再將購得之財物轉
    賣得款朋分，渠二人乃於民國（下同）八十九年十二月六日晚上，由林德華以撥
    打跳蚤市場雜誌上所刊登身分證及信用卡買賣之廣告電話（號碼已不復記憶）方
    式，與一名姓名年籍不詳之人聯繫，並明知該名男子所持有甲○○及辛○○之國
    民身分證係來源不明之贓物，渠二人竟共同基於故買贓物之犯意聯絡，復與該名
    男子共同基於變造國民身分證之犯意聯絡，相約於同年月七日上午九時許，在台
    北火車站，由渠二人共同出資以變造之國民身分證一張新台幣（下同）三千元及
    偽造之信用卡一張五千元之代價，向該名男子購買，並依該名男子指示將渠二人
    之照片各一張及現金置於火車站內設置之置物箱內交付該名男子，而由該名男子
    於不詳時、地，以將甲○○之國民身分證換貼上開「林德華照片」、辛○○之國
    民身分證換貼上開「壬○○照片」之方式，加以變造，足以生損害於戶政機關核
    發國民身分證之正確性及甲○○、辛○○本人，並同時偽造如附表一所示之信用
    卡計六張，再由該名男子將上開變造完成之「甲○○國民身分證」、「辛○○國
    民身分證」各一張，及於不詳時、地偽造完成之信用卡六張擲回該置物箱內，由
    林德華與壬○○再返回取走；嗣林德華二人隨即南下，先於不詳時、地，由林德
    華於如附表一編號一至四號所示偽造之信用卡背面簽名欄上偽簽「甲○○」之署
    押各一枚，另由壬○○於如附表一編號五、六號所示偽造之信用卡背面簽名欄上
    偽簽「辛○○」之署押各一枚，表示簽名者於信用卡有效期限內有權使用該信用
    卡之辨識及證明，足以生損害於甲○○、辛○○及真正持卡人；渠二人再共同基
    於行使偽造信用卡、行使變造國民身分證、行使偽造私文書及詐欺取財之概括犯
    意聯絡，連續在如附表二所示時間、地點，向如附表二地點欄所示三家特約商店
    之店員，連續持上開已換貼渠等照片變造完成之國民身分證及以如附表二使用之
    偽造信用卡欄所示之信用卡表示係甲○○、辛○○本人刷卡消費，且連續偽簽「
    甲○○」、「辛○○」之署押於信用卡簽帳單（一式二聯，即持卡人存根聯及特
    約商店存根聯）之持卡人簽名欄上（並以複寫方式於信用卡簽帳單第二聯特約商
    店存根聯上偽造簽名），並將偽造之信用卡簽帳單特約商店存根聯持交上開特約
    商店店員而行使之，表示其已向特約商店完成交易，並以此簽帳單表示向發卡銀
    行簽帳，作為特約商店向發卡銀行請款之用，致該特約商店誤信確有甲○○、辛○○消費，因而陷於錯誤而予刷卡消費如附表二盜刷之金額欄所示之金額，並交
    付如附表二詐取之財物欄所示之財物，致生損害於甲○○、辛○○及上開特約商
    店。嗣渠二人於詐得上開財物後，尚未變賣前（公訴人誤認渠等已將之出售而得
    款朋分花用），於八十九年十二月七日下午五時三十分許，前往址設台中市○○
    區○○路二段二六六號（公訴人誤載為台中市○○區○○路六九五號）全虹企業
    股份有限公司（以下簡稱全虹公司）南屯店，向店員癸○○購買先前林德華佯為
    訂購之ＮＯＫＩＡ廠牌、八八五０型行動電話一支，並拿出前開偽造信用卡之其
    中一張予癸○○刷卡支付價款，尚未及在簽帳單上偽簽姓名之際，為埋伏員警查
    獲，此次詐購財物始未得逞，並扣得如附表一所示偽造之信用卡六張、變造之「
    甲○○國民身分證」、「辛○○國民身分證」各一張及前開渠等所詐購之財物（
    均業據被害人領回）。
二、案經臺中市警察局第四分局報告臺灣臺中地方法院檢察署檢察官偵查起訴。
    理  由
一、右揭事實業據被告壬○○於警訊、偵查中及本院審理時坦承不諱，核與另案被告
    林德華於警訊、偵查中供述之犯罪事實相符，並經證人丙○○、癸○○、丁○○
    、辛○○、子○○、楊鍾豪等人於警訊或偵查中證述屬實，且有如附表二所示被
    告與林德華於刷卡消費時所偽簽之簽帳單（持卡人存根聯）五張、台新銀行遭複
    製之信用卡客戶相關資料一紙及函一紙、聯邦商業銀行信用卡中心函一紙、慶豐
    商業銀行函一紙、華僑商業銀行信用卡服務部簡便行文表一紙、卡號基本資料查
    詢表三紙、丁○○、癸○○、丙○○所出具之責付代保管書三紙在卷可稽，復有
    如附表一所示之偽造信用卡六張及變造之「甲○○國民身分證」、「辛○○國民
    身分證」各一張扣案足稽，事證明確，被告犯行堪予認定。
二、按信用卡依其電磁紀錄經機器處理後所顯示之符號，足以表示發卡銀行依發卡序
    號供給信用予持卡人用意之證明，依刑法第二百二十條第二項之規定，信用卡具
    有準私文書之性質；又持信用卡交易，基本上於信用卡中心不依契約給付持卡人
    所消費之帳款予特約商店時，持卡人對於特約商店仍直接負有給付價金義務，從
    而持信用卡交易與通常之買賣，並無差異，僅在價金給付上由發卡銀行經由信用
    卡中心代為付帳，而發卡銀行經由信用卡中心給付特約商店價金時，則事後之權
    利關係發生變動，亦即由持卡人對於發卡銀行負擔給付價金債務而已，是持卡人
    與特約商店間之交易，乃係以信任關係為基礎的繼續性信用販賣契約，倘持卡人
    並無支付價金之意思與能力，向特約商店提示信用卡消費，係屬對特約商店店員
    施行詐欺；次按持信用卡交易後，店員交付予持卡人簽名之簽帳單係一式三聯或
    一式二聯，其中第一聯由持卡人簽名後（同時複寫第二、三聯），即由特約商店
    交持卡人收執，係表明持卡人同意依照信用卡使用約定，一經使用或訂購物品均
    應按所示之全部金額，付款予發卡銀行，故持卡人於該簽帳單簽名之用意與票據
    背書大致相同，皆係對所簽之金額表示負責之意，具有私文書之性質，其中第二
    聯、第三聯則由持卡人提出交付予特約商店，特約商店將第二聯存查，第三聯則
    轉交由聯合信用卡中心存查。本件被告與另案被告林德華提供渠等相片供該名不
    詳男子變造他人國民身分證（贓物）各一張後故買之，並在購得之偽造信用卡背
    面偽簽他人之署押，再持該變造之國民身分證及購得之偽造信用卡至特約商店刷
    卡消費，並於簽帳單上偽造他人署押後提出於特約商店，使店員陷於錯誤而交付
    財物，是核被告所為係犯刑法第二百十六條、第二百十二條之行使變造國民身分
    證罪、同法第二百十七條第一項之偽造署押罪（指在偽造信用卡背面單純偽造署
    押）、同法第二百十六條、第二百十條、第二百二十條第二項之行使偽造私文書
    （含偽造準私文書）罪、同法第三百三十九條第一項、第三項之詐欺取財罪、詐
    欺取財未遂罪及同法第三百四十九條第二項之故買贓物罪。茲查我國政府有鑒於
    台灣地區偽造信用卡消費詐財之案件屢見不鮮，為求有效遏止此一歪風之漫延，
    並對於犯罪者施以較高刑度之處罰，迎頭棒嚇並儆效尤，乃增訂刑法第二百零一
    條之一意圖供行使之用，而偽造、變造信用卡、金融卡、儲值卡或其他相類作為
    簽帳、提款、轉帳或支付工具之電磁紀錄物者，處一年以上七年以下有期徒刑，
    得併科三萬元以下罰金。行使前項偽造、變造之信用卡、金融卡、儲值卡或其他
    相類作為簽帳、提款、轉帳或支付工具之電磁紀錄物，或意圖供行使之用，而收
    受或交付於人者，處五年以下有期徒刑，得併科三萬元以下罰金之規定，並於被
    告本件犯行後之九十年六月二十日經總統公布施行，惟查因該新公布之規定將（
    行使）偽造信用卡之犯罪案件，界定歸類為「偽造有價證券」類型，與公布增訂
    修正前，該種犯罪屬於「偽造文書」類型，二者顯有不同，又比較新舊刑罰規定
    ，新法較之增訂公布修正前為重，是依刑法第二條第一項但書之規定，應依被告
    行為時即修正增訂公布前規定加以處罰，併此敘明。被告壬○○與另案被告林德
    華間就故買贓物、偽造署押、行使偽造信用卡、行使變造國民身分證、行使偽造
    私文書、詐欺取財犯行部分，被告林德華、同案被告壬○○與該不詳姓名男子間
    就變造國民身分證犯行部分，均各有犯意聯絡及行為分擔，均為共同正犯。又被
    告在簽帳單上偽簽「辛○○」署押之行為，係偽造簽帳單私文書之部分行為，另
    其變造駕駛執照、偽造簽帳單之私文書等低度行為，均為行使之高度行為所吸收
    ，均不另論罪。再其所犯上開先後多次行使偽造私文書、偽造署押、行使變造國
    民身分證、詐欺取財（含一次詐欺未遂犯行）之犯行，均各時間緊密，方法相同
    ，且犯罪構成要件相同之罪名，顯均係基於概括之犯意反覆為之，為連續犯，均
    應分別依刑法第五十六條之規定論以一既遂罪，並加重其刑。又其所犯連續行使
    偽造私文書、連續行使變造國民身分證、連續偽造署押、連續詐欺取財、故買贓
    物等罪間，有方法、結果之牽連關係，為牽連犯，應依刑法第五十五條之規定，
    從一重之連續行使偽造私文書罪處斷。公訴意旨就被告壬○○所犯行使變造國民
    身分證部分犯行，誤認係犯行使「偽造」國民身分證罪，雖有未洽，但仍係犯刑
    法第二百十六條、第二百十二條之罪，起訴法條尚無錯誤，並無變更起訴法條之
    問題（參見最高法院八十三年度台上三一四三號判決）。此外公訴意旨就被告壬○○所犯於偽造信用卡背面單純偽造署押之行為，雖已於犯罪事實欄中敘及，惟
    漏未引用該法條為論罪法條，附此敘明。爰審酌被告犯罪之動機、目的、手段、
    其品性及智識程度、與林德華盜刷偽造信用卡之金額共計為四萬八千二百元，所
    生之損害尚非重大，且該詐得之財物均業據被害人領回，及其犯後坦承犯行，態
    度良好等一切情狀，量處如主文所示之刑，以示懲儆。
三、扣案變造之「甲○○國民身分證」上黏貼之「林德華」照片一幀、變造之「辛○○國民身分證」上黏貼之「壬○○」照片一幀及如附表一所示偽造之信用卡六張
    ，係被告壬○○與共同正犯林德華購得所有供犯罪所用之物，均依刑法第三十八
    條第一項第二款之規定，宣告沒收；另扣案之被告壬○○與共同正犯林德華於如
    附表二所示特約商店消費時所偽造之「甲○○」、「辛○○」名義簽帳單持卡人
    存根聯共五張（含偽造之署押），皆屬被告壬○○與林德華所有並為其等犯罪所
    得之物，均依刑法第三十八條第一項第三款宣告沒收；又前開五筆簽帳單之第二
    聯特約商店存根聯已交付各特約商店，已非被告等所有，然其上偽造之「甲○○
    」、「辛○○」署押共五枚，均應依刑法第二百十九條宣告沒收。至上開簽帳單
    持卡人存根聯上偽造「甲○○」、「辛○○」署押共計五枚及如附表一所示偽造
    之信用卡背面偽造「甲○○」、「辛○○」署押共計六枚，因各係五張簽帳單持
    卡人存根聯與六張偽造信用卡本體之一部，均已不能獨自割裂而分別沒收，自不
    另再為沒收之諭知，併此敘明。
據上論斷，應依刑事訴訟法第二百九十九條第一項前段，刑法第二條第一項但書、第
二十八條、第五十六條、第二百十六條、第二百十條、第二百二十條第二項、第二百
十二條、第二百十七條第一項、第三百三十九條第一項、第三百四十九條第二項、第
五十五條、第二百十九條、第三十八條第一項第二款、第三款，罰金罰鍰提高標準條
例第一條前段，判決如主文。
中      華      民      國    九十一    年      三      月      一      日
                                臺灣臺中地方法院刑事第六庭
                                      法    官  許  月  馨
右正本證明與原本無異。
如不服本判決，應於判決送達後十日內向本院提出上訴狀，上訴於臺灣高等法院臺中
分院( 須附繕本 )。
                                        書記官
中      華      民      國    九十一    年      三      月      一      日
附表一
┌──┬────────┬──┬───┬────────────────┐
│編號│品            名│數量│信用卡│備                            註│
│    │                │    │背面偽│                                │
│    │                │    │造之署│                                │
│    │                │    │押    │                                │
├──┼────────┼──┼───┼────────────────┤
│一  │偽造華僑銀行信用│一張│「吳敏│上開卡號原持有人係己○○。      │
│    │卡（卡號00000000│    │嘉」簽│                                │
│    │00000000號）    │    │名一枚│                                │
├──┼────────┼──┼───┼────────────────┤
│二  │偽造華僑銀行信用│一張│「吳敏│上開卡號原持有人係庚○○。      │
│    │卡（卡號00000000│    │嘉」簽│                                │
│    │00000000號）    │    │名一枚│                                │
├──┼────────┼──┼───┼────────────────┤
│三  │偽造台新銀行信用│一張│「吳敏│上開卡號原持有人係楊鍾豪。      │
│    │卡（卡號00000000│    │嘉」簽│                                │
│    │00000000號）    │    │名一枚│                                │
├──┼────────┼──┼───┼────────────────┤
│四  │偽造慶豐銀行信用│一張│「吳敏│上開卡號原為聯邦銀行發行，原持有│
│    │卡（卡號00000000│    │嘉」簽│人係戊○○。                    │
│    │00000000號）    │    │名一枚│                                │
├──┼────────┼──┼───┼────────────────┤
│五  │偽造台新銀行信用│一張│「許智│上開卡號原持有人係子○○。      │
│    │卡（卡號00000000│    │凱」簽│                                │
│    │00000000號）    │    │名一枚│                                │
├──┼────────┼──┼───┼────────────────┤
│六  │偽造華僑銀行信用│一張│「許智│上開卡號原持有人係丑○○。      │
│    │卡（卡號00000000│    │凱」簽│                                │
│    │00000000號）    │    │名一枚│                                │
└──┴────────┴──┴───┴────────────────
附表二
┌──┬────┬──────┬───┬─────┬─────┬────┐
│編號│時    間│地點│簽帳單│盜刷之金額│詐取之財物│行使者及│
│    │        │（特約商店及│上偽造│（新臺幣  │          │使用之偽│
│    │        │店員）      │之署押│  ：元）  │          │造信用卡│
├──┼────┼──────┼───┼─────┼─────┼────┤
│一  │89/12/07│全虹通信台中│「吳敏│１２０００│NOKIA8210 │由林德華│
│    │12:35   │繼光店（設台│嘉」之│          │行動電話及│持偽造之│
│    │        │中市中區中山│署押二│          │其配件（價│台新銀行│
│    │        │路六十號一樓│枚（即│          │值１１１０│信用卡、│
│    │        │、店員：林淑│簽名於│          │０元）、和│卡號４５│
│    │        │娟）        │簽帳單│          │信電信補充│７９６１│
│    │        │            │上，並│          │卡三張（二│０００８│
│    │        │            │以複寫│          │張各３００│１６４６│
│    │        │            │方式於│          │元、一張６│０９號行│
│    │        │            │該簽帳│          │００元）  │使。    │
│    │        │            │單第二│          │          │        │
│    │        │            │聯上偽│          │          │        │
│    │        │            │造簽名│          │          │        │
│    │        │            │）    │          │          │        │
├──┼────┼──────┼───┼─────┼─────┼────┤
│二  │89/12/07│同右        │「許智│１５００  │遠傳通訊補│由壬○○│
│    │12:41   │            │凱」署│          │充卡三張（│持偽造之│
│    │        │            │押二枚│          │二張各３０│華僑銀行│
│    │        │            │（簽名│          │０元、一張│信用卡、│
│    │        │            │於簽帳│          │５００元）│卡號４５│
│    │        │            │單上，│          │、手機皮套│６３２９│
│    │        │            │並以複│          │一個（價值│０２９０│
│    │        │            │寫方式│          │４００元）│１５５５│
│    │        │      │於該簽│          │。        │１２號行│
│    │        │            │帳單之│          │          │使。    │
│    │        │            │第二聯│          │          │        │
│    │        │            │上偽造│          │          │        │
│    │        │            │簽名）│          │          │        │
├──┼────┼──────┼───┼─────┼─────┼────┤
│三  │89/12/07│聯華電信台中│「吳敏│９８００  │ NOKIA8810│由林德華│
│    │13:21   │三民店（設台│嘉」署│          │型行動電話│持偽造之│
│    │        │中市北區三民│押二枚│          │一支。    │台新銀行│
│    │        │路三段一九四│（簽名│          │          │信用卡、│
│    │        │之一號、店員│於簽帳│          │          │卡號４５│
│    │        │：丙○○）  │單上，│          │          │７９６１│
│    │        │            │並以複│          │          │０００８│
│    │        │            │寫方式│          │  │１６４６│
│    │        │            │於該簽│          │          │０９號行│
│    │        │            │帳單之│          │          │使。    │
│    │        │            │第二聯│          │          │        │
│    │        │            │上偽造│          │          │        │
│    │        │            │簽名）│          │          │        │
├──┼────┼──────┼───┼─────┼─────┼────┤
│四  │89/12/07│全虹通訊南屯│「許智│９９００  │ NOKIA8210│由壬○○│
│    │14:46   │店（設台中市│凱」署│          │型行動電話│持偽造之│
│    │        │南屯區○○路│押二枚│          │一支。    │華僑銀行│
│    │        │六九五號、店│（簽名│          │          │信用卡、│
│    │        │員：癸○○）│於簽帳│          │          │卡號４５│
│    │        │            │單上，│          │          │６３２９│
│    │        │            │並以複│          │          │０２９０│
│    │        │          │寫方式│          │          │１５５５│
│    │        │            │於該簽│          │          │１２號行│
│    │        │            │帳單之│          │          │使。    │
│    │        │            │第二聯│          │          │        │
│    │        │            │上偽造│          │          │        │
│    │        │            │簽名）│          │          │        │
├──┼────┼──────┼───┼─────┼─────┼────┤
│五  │89/12/07│同右        │「吳敏│１５０００│國際牌GD92│由林德華│
│    │14:49   │            │嘉」署│          │型行動電話│持偽造之│
│    │        │            │押二枚│          │一支。    │華僑銀行│
│    │        │            │（簽名│          │          │信用卡、│
│    │        │            │於簽帳│          │          │卡號４５│
│    │        │            │單上，│          │          │６３２９│
│    │        │            │並以複│          │      │０２９０│
│    │        │            │寫方式│          │          │１５６７│
│    │        │            │於該簽│          │          │００號行│
│    │        │            │帳單之│          │          │使。    │
│    │        │            │第二聯│          │          │        │
│    │        │            │上偽造│          │          │        │
│    │        │            │簽名）│          │          │        │
└──┴────┴──────┴───┴─────┴─────┴────┘
